臺灣基隆地方法院交通事件裁定　　　　 96年度交聲字第383號
移送機關　　臺北市交通事件裁決所
異　議　人　冠威交通有限公司
　　　　　　　　　　統一編號：00000000號
代　表　人　甲○○
上列異議人因違反道路交通管理處罰條例案件，對於臺北市事件
裁決所於民國96年7月19日所為之北市裁四字第裁22-CG0000000
號裁決聲明異議，本院裁定如下：
    主  文
原處分撤銷。
冠威交通有限公司不罰。
    理  由
一、原處分意旨略以：異議人駕駛225-LN號營業一般小客車，於
    民國92年1月13日16時44 分許，在新店市○○路優加力行車
    速度超過規定之最高時速未20公里，經原舉發機關新店分局
    交通分隊掣單逕行舉發，嗣經移送原處分機關即臺北市交通
    事件裁決所，依道路交通管理處罰條例第40條第1 項之規定
    ，於96年7月19日以北市裁四字第裁22-CG0000000 號裁決裁
    決書裁處罰鍰新臺幣（下同）2千4百元。
二、異議意旨略以：依據違反道路交通管理事件統一裁罰基準及
    處理細則第44條規定，違反道路交通管理事件行為人，未依
    規定自動繳納罰款，或未依規定到案聽候裁決，處罰機關應
    於舉發違反道路交通管理事件通知單送達2個月內依基準表
    逕行裁決。本案處分機關期遲至違規時後之4年餘始作出裁
    罰，裁罰權已因3年期間經過而消滅，為此提出異議，准予
    撤銷裁決。
三、經查：
　(一)按行政行為應受法律及一般法律原則之拘束；行政行為，非
 　 有正當理由，不得為差別待遇，行政程序法第4條、第6條分
    別定有明文。又平等原則為行政法之一般法律原則，係由憲
    法第7 條所衍生，也稱為禁止差別待遇原則，意指行政權的
    行使，不論在實體上或程序上，相同事件應為相同處理，非
    有合理的正當理由，不得為差別待遇，此落實在行政法之具
    體表現即同法第6條之規定；並由憲法第7條之平等原則亦導
    出「禁止恣意原則」意指在行政的領域裡，行政機關在作成
    決定之際，僅能依事理的觀點為行為，而且其所作成的一切
    處置，均應與其所擬規制的實際狀態相當，此處所謂之「恣
    意」是指任性，專斷毫無標準且隨個人好惡之決定，而禁止
    恣意原則，不僅禁止故意的恣意行為，復禁止任何客觀上違
    反憲法基本精神及事物本質行為，因此，所謂恣意，實際上
    等同於欠缺適當的、充分的事理上理由。次按違反道路交通
    管理事件行為人，未依規定自動繳納罰鍰，或未依規定到案
    聽候裁決，處罰機關應於舉發違反道路交通管理事件通知單
    送達2 個月內依標準表逕行裁決之，違反道路交通管理事件
    統一裁罰標準及處理細則第44條第1 項定有明文。此項規定
    顯係主管機關即交通部與內政部為補充前揭道路交通管理處
    罰條例漏未對處罰機關於受理違反道路交通管理事件裁決時
    效所為之補充性質行政命令，然因該細則第44條第1 項並未
    規定處罰機關違反「2 個月」期間之規定時，有失權之效果
    ，故解釋上該規定屬訓示之規定，惟處罰機關仍不得恣意違
    反上開「2 個月」之期間，如處罰機關遇有違反道路交通管
    理事件行為人，未依規定自動繳納罰鍰，或未依規定到案聽
    候裁決時，未依上開行政命令之規定於舉發違反道路交通管
    理事件通知單送達2 個月內依標準表逕行裁決，竟無故延宕
    數年後始加以裁決，致使受處分人對違規之事實有爭執時，
    因時間之經過，致未能即時、適時提出有利之證據，而蒙受
    重大之不利益，此處罰機關無故延宕達數年之始逕行裁決之
    行為，即屬恣意行為。
  (三)又行政罰法業於94年1月14日經立法院三讀制定，同年2月5
    日經總統公布，自公布後1年即95年2月5日施行，該法第27
    條規定：「行政罰之裁處權，因3年期間之經過而消滅」、
    「前項期間，自違反行政法上義務之行為終了時起算。但行
    為之結果發生在後者，自該結果發生時起算」，其立法理由
    略以：「本條係有關行政罰裁處權時效之規定。按行政罰裁
    處權之行使與否，不宜懸之過久，而使處罰關係於不確定狀
    態，影響人民權益，惟亦不宜過短，以免對社會秩序之維護
    有所影響」等語，可知公路主管機關對於違反道路交通管理
    事件行為人，其是否行使裁罰權，實不宜久懸不決，而使處
    罰關係處於不確定狀態，致影響人民權益。（參照民國94年
    11月25日臺灣高等法院暨所屬法院94年法律座談會決議）
  (四)查本件原處分機關所為之裁決，由違規時間（92年1月13 日
    ）起至裁決之日（96年7月19日）止，已逾4年餘之久，有卷
    附違反道路交通管理事件裁決書乙紙可稽，此顯逾上開違反
    道路交通管理事件統一裁罰標準及處理細則第44條第1 項裁
    決期限之規定且屬情節重大，經本院遍閱全卷，亦難認原處
    分機關此番延宕有何正當、合理之理由，則原處分機關對異
    議人所為之裁決顯已違反行政程序法第6 條所揭櫫之平等原
    則而違反情節重大，且本件作成裁決時間與違規時間相距將
    近5年，顯已超過行政罰法第27條所規定3年之裁罰時效，非
    但行政罰裁處權長久處於懸而未決之狀態，且致使異議人遭
    受處罰機關突襲性之行政罰處分，而蒙受重大之不利益，顯
    已違背人民對於交通裁罰制度之合理信賴，亦與誠實信用原
    則有違，且違反之情節重大。況若處罰機關長時間延宕而未
    為裁決，人民對於違規之事實有爭執時，往往亦因時間之經
    過，致未能即時提出有利之證據，實影響其權益甚鉅，是以
    ，處分機關長時間怠於行使裁處權之不利益，應責由其自行
    承擔，要無轉嫁而由人民承受之理。綜上所述，原處分機關
    對本件之裁罰期限既違反主管機關所定違反道路交通管理事
    件統一裁罰標準及處理細則第44條第1 項之規定，亦屬違反
    行政程序法第6 條所定平等原則之規定且情節重大，從而，
    原處分機關對異議人所為之裁處，即非適法，異議人聲明異
    議時所執上揭情狀應認其異議為有理由，爰將原處分撤銷，
    並另為受處分人不罰之諭知。
據上論斷，應依道路交通案件處理辦法第20條前段，裁定如主文
。
中　　華　　民　　國　　96　　年　　8 　　月　　17　　日
                  交通法庭法    官  林淑鳳
以上正本證明與原本無異。
對於本件裁定如有不服，應於送達後5日內， 向本院提出抗告書
狀，敘述抗告之理由，抗告於臺灣高等法院。
中　　華　　民　　國　　96　　年　　8 　　月　　17　　日
                          書 記 官  郭廷耀
